臺灣高等法院臺中分院民事判決　九十二年度上易字第四八一號
　　　上　訴　人　丙○○
　　　被上訴人　　乙○○○
　　　　　　　　　甲○○
右當事人間損害賠償事件，上訴人對於中華民國九十二年十月十四日臺灣南投地方法
院九十二年訴字第五五○號第一審判決提起上訴，本院於民國九十三年一月十四日言
詞辯論終結，玆判決如左：
      主      文
上訴駁回。
第二審訴訟費用由上訴人負擔。
      事      實
一、上訴人主張：其於民國（以下同）七十七年六月二十四日，承被上訴人乙○○○
    之要求，購買門牌號碼為南投縣竹山鎮○○路○段六七九號之房屋（以下稱系爭
    房屋），至七十七年十一月十五日取得所有權，被上訴人出賣系爭房屋後，仍住
　　居於系爭房屋，至八十九年年底始搬出，使用上訴人所有房屋達十二年之久，而
　　系爭房屋經南投縣政府認定有影響安全之虞，命令停止使用，三樓以上必須儘速
　　拆除。被上訴人使用系爭房屋，均未給付任何費用，以每人每月租金新台幣（以
　　下同）三千元計算，被上訴人各應給付四十三萬二千元，供房屋維護修理之用等
　　情，求為命：被上訴人應連帶給付上訴人八十六萬四千元之判決（上訴人於九十
　　二年十一月七日雖改稱應連帶給付六十六萬元，惟嗣後於言詞辯論時，仍請求前
　　開金額）。
二、被上訴人則以：系爭房屋由被上訴人乙○○○及吳惟德興建，上訴人於七十五年
　　要求分配家產，系爭房屋估價八十萬元，以抽籤方式決定取得系爭房屋，惟抽中
　　者需給付未抽中之兄弟每人二十萬元，嗣由被上訴人甲○○抽中，因被上訴人甲
　　○○住居於台北縣板橋市，其父吳惟德，母即被上訴人乙○○○，要其將系爭房
　　屋讓與上訴人，而以八十萬元出售與上訴人，並約定系爭房屋應讓其父母居住，
　　並提供房間供被上訴人甲○○自台北縣板橋市返回時居住等語，資為抗辯。
三、上訴人主張系爭房屋於七十七年十一月十五日登記為上訴人所有，系爭房屋經南
　　投縣政府命令停止使用並應儘速拆除，為被上訴人所不爭執，並有建物所有權狀
　　、南投縣政府府工使字第○九二○一○二九八九－○號函、勘驗記錄表附卷可稽
　　（見原審卷八、十至十三頁），自堪信為真實。
四、查，上訴人、吳進山、吳文修及被上訴人甲○○係兄弟，渠等父母吳惟德及被上
    訴人乙○○○興建系爭房屋，於七十五年十一月二十九日兄弟分配家產時，簽訂
    家庭會議決議記錄載明：「贈與人：父親吳惟德。受贈人：長子丙○○、次子吳
    進山、參子甲○○、肆子吳文修」「現在住的三層樓（即系爭房屋）經討論同意
    後以捌拾萬元解決，抽中的人必須供父母親住吃（飯錢另案處理），除了扣本身
    一份外，還要付陸拾萬元給父母親作另外三人建新屋之準備金，三人建新屋時，
    每人可領貳拾萬元」（見原審卷二五至二七頁），結果由被上訴人甲○○抽中系
    爭房屋（見原審卷二六頁），嗣被上訴人甲○○將此權利讓與上訴人，此據證人
　　吳進山於原審證稱：「這協議書是原告（即上訴人，以下同）所書寫的，寫完後
　　我們簽章，這棟房子是我父親興建的，我是四（誤載為是）兄弟分家的時候，這
　　棟房子是用抽籤，由被告（即被上訴人）甲○○抽到，因為（誤載為謂）被告在
　　板橋有買房子，原告原來在高雄，因為回來竹山工作，我母親（即被上訴人乙○
　　○○）就提議說讓給原告，抽中的人要給其他二十萬元，而且要給父母親住到過
　　逝為止。因為我弟弟由板橋回來看父母親，我母親提議說要留一間給被告甲○○
　　住，且甲○○也沒有常常回來住。‧‧‧。」等語（見原審卷二一頁）。又上訴
　　人自承七十七年十一月以後系爭房屋由其夫妻、父親吳惟德、母親乙○○○在系
　　爭房屋居住，其個人住至八十九年五月搬離等語（見本院卷二七頁），足認系爭
　　房屋係因兄弟分配家產時，原應分配與被上訴人甲○○，惟被上訴人甲○○將其
　　讓與上訴人，而由上訴人及其家人使用居住，上訴人應給付其他三兄弟各二十萬
　　元，並供渠等父母居住，被上訴人甲○○返家探望父母時，系爭房屋應保留一間
　　供被上訴人甲○○居住甚明。則被上訴人乙○○○使用系爭房屋，及被上訴人甲
　　○○自台北縣板橋市返回探望父母時暫住系爭房屋，係本於上訴人與被上訴人乙
　　○○○、甲○○之約定，並符為人子女與父母同住，提供房間與父母居住使用之
　　常情。被上訴人自無給付相當於租金之使用費之義務。至上訴人所引建築法第七
　　十七條第一項，係規定建築物所有人、使用人應維護建築物合法使用與其結構及
　　設備安全之義務，如有違反得依同法第九十一條規定處建物所有人及使用人罰緩
　　之行政法規，自難為被上訴人應負擔使用費之依據。從而，上訴人請求被上訴人
　　連帶給付八十六萬四千元，即無理由，應予駁回。原審駁回上訴人之訴及假執行
　　之聲請，洵屬正當。上訴論旨，仍執陳詞，指摘原判決不當，求予廢棄，為無理
　　由。
據上論結，本件上訴為無理由，依民事訴訟法第四百四十九條第一項、第七十八條，
判決如主文。
中　　　華　　　民　　　國　　九十三　　年　　　一　　　月　　二十八　　日
~B1民事第六庭審判長法　官　吳火川
~B2　　　　　　　　法　官　吳惠郁
~B3　　　　　　　　法　官　饒鴻鵬
右為正本係照原本作成。
不得上訴。
~B　　　　　　　  書記官　陳如慧
中　　　華　　　民　　　國　　九十三　　年　　　一　　　月　　二十八　　日
                                                                        Ｙ
